【裁判字號】    90,上易,1092
【裁判日期】    900730
【裁判案由】    贓物
【裁判全文】
臺灣高等法院高雄分院刑事判決    九十年度上易字第一九二號
    上  訴  人
    即  被  告  甲○○
    選任辯護人  焦文城律師
                張清富
                施秉慧
右上訴人因贓物案件，不服臺灣高雄地方法院八十九年度易字第二七七八號中華民國
九十年四月二十四日第一審判決（起訴案號：臺灣高雄地方法院檢察署八十九年度偵
字第一一０三一號），提起上訴，本院判決如左：
      主  文
上訴駁回。
甲○○緩刑貳年。
      事  實
一、甲○○係高雄市○○○路二巷五號「大榮五金行」（登記名稱係隆穎企業有限公
    司）負責人，有十餘年買賣廢五金經驗，明知於商店晚間打烊後尚有人兜售物品
    ，該物品係贓物之可能性甚大，仍於八十九年五月十三日晚間九時許（該店已打
    烊），適有黃勝男（原審判決確定）持其竊自高雄市楠梓加工區○○○路二號嘉
    銘工程有限公司楠梓加工區辦事處（下稱嘉銘公司）之電鑽九組、喜得釘槍一組
    、竹竿槍一組、手提切割機二支、手動油壓鉗一組、圓鋸二組，以機車分二批載
    運向其兜售，憑其經驗應知或可得而知上述物品係贓物，且價值菲淺，竟以新台
    幣（下同）一萬一千五百元之低價買入。嗣經嘉銘公司負責人許嘉義於翌日下午
    三時三十分許發現公司物品遭竊，報警查獲黃勝男而循線得知上情。
二、案經內政部警政署保安警察第二總隊第四大隊第三中隊報請臺灣高雄地方法院檢
    察署檢察官偵查起訴。
      理  由
一、訊據上訴人即被告甲○○固坦承有於前揭時地以一萬一千五百元買受前開物品之
    事實，惟否認有何故買贓物犯行，辯稱伊不知所購買物品是贓物，當時黃勝男持
    物兜售時，說他是嘉銘公司包商須錢急用，伊才向其購買，那些工具係舊貨，有
    些機器有型號，有估較高價錢，伊沒看到機器上有寫「嘉銘」字樣，且怕買到贓
    物，亦叫黃勝男寫讓渡書等語。經查：
  (一)前揭失竊工程用工具係同案被告黃勝男竊自嘉銘公司之事實，業經同案被告黃勝
    男於警訊、偵查及原審中坦承不諱，而上開遭竊物品價值共約二十二萬五千三百
    元一節，亦據被害人嘉銘公司負責人許嘉義於警訊中指訴在卷（見警卷第十七頁
    ），並有贓物領據附卷可稽（見警卷第二一、二二頁），雖同案被告黃勝男非將
    其所竊物品全部而係將其中大部分（分三批中之二批）售予被告甲○○，但其出
    售之部分物品價值亦應菲淺，非僅值一萬五千元之低價，此由警訊中附卷該變賣
    物品之照片呈現工具均尚新，非均為舊品之外觀足參（見警卷第三五頁），又同
    案被告黃勝男亦供稱「有幾具還很新，電鑽有好幾具還很新」等語（見偵卷第二
    二頁）、「賣一萬一千五百元，係由甲○○一樣一樣計算」等語（見原審卷第三
    七頁），參以同案被告黃勝男與被告甲○○既無怨隙，應無故意為不實陳述之舉
    ，是同案被告黃勝男所供上情堪予採信，則被告係以顯不相當之價格購買前開物
    品，即堪認定，而此部份待證事實已明，被告聲請再予傳訊同案被告黃勝男，本
    院認已無必要，附此敘明。至於辯護意旨所陳被告所買工具，就新品而言，總價
    不過五、六萬元，並提出統一發票、訂貨單等件為憑（見本院卷第四六至五八頁
    ）云云，然此等物品均係案外人私人間之交易價格，被害人物品之價值，自應以
    被害人所述為可信，又被告另舉之統一發票、送貨單（見本院卷第五九至六二頁
    ），既係非屬售予被告之部分工具交易資料，是上開證據均難採為對被告有利之
    認定。
  (二)同案被告黃勝男雖於偵查中曾供稱「若有錢，我才贖回來」等語，而被告亦於警
    訊及偵查中供述「黃勝男要贖回」、「週轉一下」等語（見警卷第十四頁及偵卷
    第十二頁反面），然二人對於何時贖回及利息約定均未論及，何況被告亦不諱言
    有叫同案被告黃勝男寫「讓渡」書（見警卷第三二、三三頁所附）一節，足徵被
    告與同案被告黃勝男間，確係以買賣方式交易，而非意在出質回贖。
  (三)同案被告黃勝男固有書寫上述讓渡書，而被告於原審亦提出其他客戶之讓渡書為
    證云云，然核與內容，僅在證明同案被告黃勝男有售予該物品予被告甲○○或有
    其他客戶出售類似工具之事實，又被告自承從事廢五金買賣經驗已有十餘年，同
    案被告黃勝男找其買受上開物品之時間適值晚上九時許，且被告又陳稱其認識被
    害人嘉銘公司且有生意往來（見本院卷第六三至八三頁被告所提出之統一發票）
    ，衡諸經驗法則，從事廢五金買賣多年之被告，應可得知該物品顯有贓物可能，
    再以同案被告黃勝男之年紀（年僅二十四歲）及工具盒上亦有「嘉銘」明顯字樣
    等情（見警卷第三五頁相片），只要隔日稍加查證，即可知悉真偽，詎被告卻未
    加查證，率而逕以低價購入前開物品，所為顯與一般經驗法則有違，應認其對該
    物品有贓物之認識及故意購買之不確定故意（未必故意），則被告雖有使同案被
    告黃勝男出具讓渡書之舉，仍不影響被告主觀上已具有之故買贓物犯意。
  (四)證人梁秀盆雖於原審證述「黃勝男本來到其店裏要賣系爭工具給伊，伊沒有在買
    這些工具，就打電話給甲○○來買，他們是用手拿起來概括秤的，系爭工具有些
    很舊，有些貼上故障；且被警察查獲時，系爭工具係置放於其家門口」等語（見
    原審卷第四六頁）。然證人梁秀盆係被告甲○○之鄰居，且當時證人梁秀盆係因
    一個人在家害怕，才找被告甲○○前來，亦據證人梁秀盆證述在卷，足認證人梁
    秀盆與被告甲○○交情匪淺，是其事後證詞自有迴護被告之處，尚難遽以採信，
    且買受贓物之地點係在證人梁秀盆家，經警查獲時間距買受贓物之時間僅隔一晚
    ，是被告買受贓物後尚置在證人梁秀盆家門口未及搬走，亦符情理，上開證詞亦
    難採為被告有利之認定。
  (五)綜上所述，被告甲○○所辯上情，顯係事後飾卸之詞，不足採信。本件事證明確
    ，被告故買贓物犯行，堪以認定。
二、核被告甲○○所為，係犯刑法第三百四十九條第二項之故買贓物罪。原審因認被
    告犯上述之罪，而適用刑法第三百四十九條第二項、第四十一條第一項、第三十
    八條第一項第二款，罰金罰鍰提高標準條例第一條前段、第二條之規定，並審酌
    被告犯罪之動機、目的、手段、所生損害，犯罪後否認之態度等一切情狀，爰量
    處拘役伍拾日，並諭知如易科罰金，以參佰元折算壹日之折算標準。併敘明被告
    行為後刑法第四十一條業於九十年一月十日修正後公布施行，而於同年月十二日
    生效，由原來犯最重本刑為三年以下有期徒刑之罪，而受六個月以下徒刑或拘役
    之宣告得易科罰金之要件，修改為犯最重本刑為五年以下有期徒刑之罪，而受六
    個月以下徒刑或拘役之宣告得易科罰金之要件，比較新舊法之結果，以新法有利
    於被告，依刑法第二條第一項前段規定，自應適用裁判時即前開修正之刑法第四
    十一條第一項規定諭知易科罰金之折算標準。原審認事用法，核無不合，量刑亦
    屬允當，被告上訴意旨猶執前詞否認犯行，指摘原判決不當，非有理由，應予駁
    回。又被告前未曾受有期徒刑以上刑之宣告，此有臺灣高等法院被告全國前案紀
    錄表一份在卷可參（見本院卷第十六頁），被告因一時失慮，偶罹刑典，經此偵
    審程序後，應知警惕而無再犯之虞，本院因認暫不執行其刑為當，並予宣告緩刑
    二年。
據上論結，應依刑事訴訟法第三百六十八條，刑法第七十四條第一款，判決如主文。
本案經檢察官朱文彬到庭執行職務。
中    華    民    國      九十      年       七       月     三十     日
                              臺灣高等法院高雄分院刑事第六庭
                                  審判長法官  王憲義
                                        法官  陳啟造
                                        法官  張意聰
右正本證明與原本無異。
不得上訴。
                                      書記官  王婉蓉
中    華    民    國      九十      年       七       月    三十一    日
附錄：本判決論罪科刑法條：
刑法第三百四十九條第二項
收受贓物者，處三年以下有期徒刑、拘役或五百元以下罰金。
搬運、寄藏、故買贓物或為牙保者，處五年以下有期徒刑、拘役或科或併科一千元以
下罰金。
                                                                        Ｄ


司法院資訊處製作；財團法人民間司法改革基金會備份。
